臺灣臺南地方法院刑事判決　
110年度交易字第1088號
公  訴  人  臺灣臺南地方檢察署檢察官
被      告  許正隆



            梁妘楨



上列被告等因過失傷害案件，經檢察官提起公訴（110年度調偵
字第1317號）後，經本院審理後並判決如下：
    主  文
許正隆犯過失傷害罪，處拘役伍拾伍日，如易科罰金，以新臺幣
壹仟元折算壹日。
梁妘楨犯過失傷害罪，處拘役貳拾日，如易科罰金，以新臺幣壹
仟元折算壹日。
    事  實
一、許正隆於民國109年7月15日10時42分許，騎乘車牌號碼000-
    000號普通重型機車，沿臺南市南區中華西路1段由北往南方
    向行駛，行至中華西路1段與建南路交岔路口時，本應注意
    機車行駛至交岔路口作轉彎時，於內側車道設有禁行機車標
    誌或標線者，應依兩段方式進行左轉，不得由內側或其他車
    道左轉；轉彎車應讓直行車先行，而依當時天候雨，日間自
    然光線，柏油路面濕潤無缺陷，無障礙物，視距良好，並無
    不能注意之情事，竟未依規定進行兩段式左轉，且亦未禮讓
    直行車先行，適有梁妘楨騎乘車牌號碼000-000號普通重型
    機車沿中華西路1段由南往北方向行經上開路口，本應注意
    車前狀況，並隨時採取必要之安全措施，而依當時情形，並
    無不能注意之情事，竟疏未注意及此，貿然通過路口，兩車
    因而發生碰撞，致梁妘楨受有雙膝左肘擦挫傷、左足擦挫傷
    併扭傷、左膝挫傷及左肘挫傷併瘀青之傷害，許正隆受有頸
    部挫傷、右側踝部挫傷、右側膝部挫傷、後胸壁挫傷、右側
    大腳趾挫傷和骨折之傷害。
二、案經許正隆、梁妘楨訴由臺南市政府警察局第六分局報告臺
    灣臺南地方檢察署檢察官偵查起訴。
    理  由
壹、證據能力之判斷：
一、按被告以外之人於審判外之陳述，經當事人於審判程序同意
    作為證據，法院審酌該言詞陳述或書面陳述作成時之情況，
    認為適當者，亦得為證據，刑事訴訟法第159 條之5 第1 項
    定有明文。查被告許正隆、梁妘楨於本院審理時對證人即告
    訴人梁妘楨、許正隆於警詢時及偵查中所為筆錄之證據能力
    均不爭執，且本院依卷內資料審酌該警詢及偵查筆錄作成時
    之情況，亦認為並未有何違背法律或其他相關規定之情事，
    而應認為適當，是依刑事訴訟法第159 條之5 第1 項之規定
    ，上開證人於警詢及偵訊所作之筆錄，為傳聞法則之例外而
    具有證據能力，本院自得引為判決參考之依據，先予敘明。
二、本案其餘認定有罪事實所引用之證據，檢察官、被告許正隆
    、梁妘楨均未曾就證據能力表示異議，而各該證據依刑事訴
    訟法規定，經核亦無不具證據能力之情事，故依第159 條之
    5 之規定，均得作為認定被告許正隆、梁妘楨犯罪事實之依
    據，合先敘明。
貳、犯罪事實之認定：
一、訊據被告梁妘楨於本院審理時，坦承其就本件車禍確有未注
    意車前狀況之過失傷害犯行；被告許正隆於本院審理時固坦
    承於前揭時間騎車行經上開地點，並與同案被告梁妘楨騎乘
    之機車發生碰撞，惟否認涉有過失傷害犯行，辯稱：其未依
    規定進行兩段式左轉之舉，確有過失，然並無過失傷害之犯
    行云云。
二、經查：
  ㈠被告許正隆於109年7月15日10時42分許，騎乘車牌號碼000-0
    00號普通重型機車，沿臺南市南區中華西路1段由北往南方
    向行駛，行至中華西路1段與建南路交岔路口時，與被告梁
    妘楨沿中華西路1段由南往北方向行經上開路口騎乘之車牌
    號碼000-000號普通重型機車發生碰撞一節，業據被告許正
    隆、梁妘楨於警詢及偵查中迭次陳稱在卷（參見警卷第1頁
    、偵卷第20頁、警卷第3頁、偵卷第20頁），並有臺南市政
    府警察局第六分局道路交通事故現場圖1份、臺南市政府警
    察局第六分局道路交通事故調查報告表（一）、（二）、臺
    南市政府警察局第六分局交通分隊道路交通事故路口監視器
    畫面翻拍照片4張、現場暨車損照片14張片各件在卷（參見
    （參見警卷第5頁、第7頁、第9頁、第35頁至第51頁），此
    部分事實應堪認定。又告訴人許正隆因本件車禍受有頸部挫
    傷、右側踝部挫傷、右側膝部挫傷、後胸壁挫傷、右側大腳
    趾挫傷和骨折傷害一節，亦有衛生福利部臺南醫院109年7月
    15日診斷證明書1份在卷（參見警卷第23頁），此部分事實
    亦堪認定。又訊據被告梁妘楨於本院審理時，坦承就本件車
    禍確有未注意車前狀況之過失傷害犯行（參見本院卷第90頁
    ），並有前揭證據可資佐證其自白，從而，被告梁妘楨之過
    失傷害犯行，證據明確，應堪認定。
  ㈡
　1.按機車行駛至交岔路口，其轉彎，應依標誌或標線之規定行
    駛；無標誌或標線者，應依第102條及下列規定行駛：一、
    內側車道設有禁行機車標誌或標線者，應依兩段方式進行左
    轉，不得由內側或其他車道左轉；轉彎車應讓直行車先行，
    道路交通安全規則第99條第2項第1款、第102條第1項第7款
    分別定有明文。訊據被告許正隆於本院審理時，自承於案發
    地點之交岔路口處，未依規定進行兩段式左轉（參見本院卷
    第91頁），並經本院於審理時勘驗前開路口監視錄影畫面屬
    實（參見本院卷第95頁至第96頁），足見被告許正隆確實未
    依前開規定進行兩段式左轉，而逕行左轉，且未禮讓直行車
    先行，因而與直行之告訴人梁妘楨機車發生碰撞，是被告許
    正隆前開違規駕駛行為與本件車禍之發生，自有因果關係。
    又告訴人梁妘楨因本件車禍受有雙膝左肘擦挫傷、左足擦挫
    傷併扭傷、左膝挫傷及左肘挫傷併瘀青之傷害等情，業據告
    訴人梁妘楨於警詢中陳明在卷（參見警卷第4頁），並有董
    哲樑骨外科診所109年7月15日診斷證明書1紙在卷（參見警
    卷第33頁），此部分事實亦堪認定。綜此，被告許正隆於本
    件車禍中確有未依規定進行兩段式左轉，且未禮讓直行車先
    行之過失，且其過失行為造成告訴人梁妘楨受有前揭傷害之
    結果等情，事證明確，應堪認定。
　2.被告許正隆雖辯稱：告訴人梁妘楨於本件車禍係闖紅燈直行
    ，依據為告訴人梁妘楨後方車輛均停止在後，顯見告訴人梁
    妘楨直行方向係紅燈云云。訊據告訴人梁妘楨於警詢、偵查
    中迭次陳稱：本件其機車行向（即由南往北）為綠燈（參見
    警卷第4頁、偵卷第20頁）；被告許正隆亦稱其由北往南方
    向為綠燈（參見本院卷第96頁）。而本案監視錄影畫面係由
    東往西拍攝，並未照到被告許正隆與告訴人梁妘楨行向之燈
    光號誌。然由監視錄影畫面可知，錄影畫面中，與被告許正
    隆、告訴人梁妘楨行向垂直交岔之由東往西方向之燈光號誌
    於109年7月15日10時43分02秒轉換成為紅燈，被告許正隆與
    告訴人梁妘楨行向之南北向燈光號誌通常均應轉為綠燈，此
    觀被告許正隆、梁妘楨幾乎於同時，即同日10時43分07秒，
    分別由北向南、南向北進入本案交岔路口，且南北向之車輛
    亦均於被告許正隆與告訴人梁妘楨率先進入路口後，接續啟
    動進入路口等情亦可得知。是堪認被告許正隆與告訴人梁妘
    楨行向之燈光號誌均為綠燈，告訴人梁妘楨所述其行向之燈
    光號誌為綠燈等語，應可採信。被告許正隆雖以告訴人梁妘
    楨機車後方之車輛仍處於停止狀態，主張告訴人梁妘楨行向
    之燈光號誌為紅燈云云。惟告訴人梁妘楨雖為南向北第1輛
    機車進入交岔路口，然同向原在該方向停等紅燈之自用小客
    車，於告訴人梁妘楨進入交岔路口與被告許正隆發生碰撞前
    ，亦已啟動往前，此經本院勘驗監視錄影畫面屬實。顯見當
    時告訴人梁妘楨行向之燈光號誌與對向行駛之許正隆之燈光
    號誌相同，均為綠燈。被告許正隆據此主張告訴人梁妘楨之
    行向為紅燈云云，顯無可採。
　3.被告許正隆於本院審理時另主張告訴人梁妘楨於本件車禍並
    未受傷云云。然告訴人梁妘楨確實因與被告許正隆騎乘之機
    車發生碰撞而人車倒地，已如前述。而告訴人梁妘楨亦於案
    發當日前往董哲樑骨外科診所就診，經醫師診斷認受有雙膝
    左肘擦挫傷、左足擦挫傷併扭傷、左膝挫傷及左肘挫傷併瘀
    青等傷害一節，亦有董哲樑骨外科診所診斷證明書1紙附卷
    可參（參見警卷第33頁）。是堪認告訴人梁妘楨確實受有前
    揭傷害。被告許正隆辯稱告訴人梁妘楨並未受傷云云，當無
    可採。另被告許正隆雖聲請傳喚案發現場旁之7-11超商店員
    楊佳興（音）作證證明告訴人梁妘楨並未受傷云云。惟楊佳
    興並非醫療專業人員，無從判斷告訴人梁妘楨是否受傷，及
    其所受傷勢為何，是被告許正隆所為此部分證據之聲請，顯
    無必要，附此敘明。
　4.被告許正隆另主張其所受傷害都是右邊，故本件車禍係告訴
    人梁妘楨騎車撞伊，其並無過失傷害犯行云云。惟車禍案件
    是否構成過失傷害之犯行，應以路權之歸屬為定。本件被告
    許正隆為轉彎車，本應以兩段式左轉進行轉彎，且其為轉彎
    車，應禮讓告訴人梁妘楨之直行車，已如前述。被告許正隆
    未依前開規定逕行左轉而與告訴人梁妘楨發生碰撞，並造成
    告訴人梁妘楨受傷之結果，其自已該當於過失傷害之構成要
    件，此與兩車碰撞之方位無涉。被告許正隆據此主張其並未
    構成過失傷害云云，當無可採。另被告許正隆主張其因本件
    車禍，曾對告訴人梁妘楨提起民事侵權行為損害賠償訴訟，
    業已獲得勝訴判決，告訴人梁妘楨無權提起告訴云云。惟告
    訴人梁妘楨騎乘上開機車固亦有疏未注意車前狀況之過失行
    為，已如前述，惟此僅係影響被告許正隆就本件車禍所致過
    失傷害犯行責任之輕重，並無解於被告許正隆上開過失傷害
    犯行之成立。復以前揭民事判決（即本院臺南簡易庭110年
    度南簡字第1166號民事判決）係援引臺南市車輛行車事故鑑
    定會認被告許正隆駕駛普通重型機車，未依規定兩段式左轉
    ，轉彎車未讓直行車先行，為肇事主因；被告梁妘楨駕駛普
    通重型機車，未注意車前況，為肇事次因之意見（參見偵卷
    第63頁至第64頁之臺南市車輛行車事故鑑定會110年7月20日
    南鑑0000000案鑑定意見書），並就兩造對本件損害發生原
    因力之強弱程度，認原告方面（即被告許正隆）應負百分之
    80之過失責任，被告（即告訴人梁妘楨）則應負百分之20過
    失責任等情，亦有前揭民事判決書1份在卷（參見調偵卷第1
    00頁至第101頁），是本院前揭民事判決係認定被告許正隆
    就本件車禍應負擔百分之80之過失責任，並非認定被告許正
    隆就本件車禍無過失。被告許正隆據此主張告訴人梁妘楨不
    得提起告訴云云，顯屬無理由，難以採認。
  ㈢查本案車禍發生之際，天候雨、日間自然光線、路面舖裝柏
    油，濕潤無缺陷、無障礙物、視距良好、行車管制號誌正常
    等情狀，有前揭道路交通事故調查報告表在卷可參，客觀上
    亦無不能注意之情事，而被告許正隆、梁妘楨竟均疏未注意
    前開規定，以致不慎發生碰撞，致告訴人梁妘楨、許正隆分
    別受有前揭傷害，已如前述。從而，本件事證明確，被告許
    正隆、梁妘楨過失傷害犯行，均已臻明確，皆堪認定，應依
    法論科。
參、論罪科刑：核被告許正隆、梁妘楨所為均係犯刑法第284 條
    前段之過失傷害罪。另被告許正隆、梁妘楨於肇事後，犯罪
    未被有偵查權之公務員或機關發覺前，即向據報至醫院及車
    禍現場處理之臺南市政府警察局第六分局交通分隊警員表明
    其等係肇事車輛之駕駛人而自首，並均接受裁判一節，有臺
    南市政府警察局第六分局交通分隊道路交通事故肇事人自首
    情形紀錄表2紙存卷（參見警卷第57頁、第59頁），爰均依
    刑法第62條前段減輕其刑。爰審酌被告許正隆、梁妘楨騎乘
    機車本應遵守交通規則，竟均疏未注意，肇致本件交通事故
    發生、被告許正隆、梁妘楨就本件車禍之發生均有過失、告
    訴人梁妘楨、許正隆所受傷害之程度、被告許正隆犯後否認
    犯行、被告梁妘楨坦承犯行之態度；並斟酌被告許正隆、梁
    妘楨之智識程度、家庭及生活狀況等一切情狀（均詳卷），
    分別量處如主文所示之刑，並均諭知易科罰金之折算標準。
據上論斷，應依刑事訴訟法第299條第1項前段，刑法第284條前
段、第62條前段、第41條第1項前段，刑法施行法第1條之1，判
決如主文。
本案經檢察官盧駿道到庭執行職務。
中　　華　　民　　國　　111 　年　　2 　　月　　8 　　日
                  刑事第九庭  法　官  卓穎毓
以上正本證明與原本無異。
如不服本判決應於收受本判決後20日內向本院提出上訴書狀，並
應敘述具體理由。其未敘述上訴理由者，應於上訴期間屆滿後20
日內向本院補提理由書狀（均須按他造當事人之人數附繕本）「
切勿逕送上級法院」。 
　　　　　　　　　　　　　　　書記官　歐慧琪
中　　華　　民　　國　　111 　年　　2 　　月　　8 　　日
附錄本案論罪科刑法條全文
中華民國刑法第284條
因過失傷害人者，處1年以下有期徒刑、拘役或10萬元以下罰金
；致重傷者，處3年以下有期徒刑、拘役或30萬元以下罰金。